臺灣高等法院高雄分院民事裁定
111年度抗字第322號
抗  告  人  俞海清  
相  對  人  高雄市政府

法定代理人  陳其邁  
上列抗告人因與相對人間停止執行事件，對於中華民國111年9月
30日臺灣高雄地方法院111年度聲字第167號所為裁定提起抗告，
本院裁定如下：
    主  文
抗告駁回。
抗告程序費用由抗告人負擔。
    理  由
一、聲請及抗告意旨略以：相對人持原法院106年度重訴字第277
    號判決（下稱系爭判決）、最高法院110年度台上字第1415
    號裁定，聲請強制執行拆除抗告人所有高雄市○○區○○段00○
    號建物（門牌號碼高雄市○○區○○○路000巷00號）占用同段50
    地號土地之部分（下稱系爭地上物），並給付相當租金之不
    當得利，經原法院以111年度司執字第54319強制執行事件受
    理（下稱系爭執行事件），然抗告人並非無權占有，上開最
    高法院裁定並未審酌抗告人聲請訴訟救助而違背法令，抗告
    人就系爭地上物占用之土地（下稱系爭占用土地）有地上權
    ，為免繼續執行造成抗告人難以回復之損害，依強制執行法
    第18條聲請停止執行，經原裁定准許並酌定供擔保金額為新
    臺幣（下同）90萬元。然抗告人所提債務人異議之訴，尚未
    核定訴訟標的金額，原裁定以異議之訴標的金額逾150萬元
    得上訴第三審，評估訴訟期間約4年，有所違誤。又系爭占
    用土地附近多平房及停車場，地處小巷偏弄狹路中，相對人
    於訴訟過程中亦說明無開發計畫，等同收回土地仍然閒置，
    相對人無法使用系爭占用土地所受損害甚低，系爭判決以法
    定地價5%計算相當於租金之不當得利，原裁定以此計算相對
    人無法使用土地之損害，實屬過高，至多應以法定地價1%為
    限。本件有諸多違法及消滅或妨礙債權人請求之事由發生，
    相對人所持執行名義對抗告人甚為不公，應減輕或免除抗告
    人之擔保金額。爰提起抗告，請求廢棄原裁定關於命供擔保
    金之部分，准予減輕或免除擔保金額，或發回原法院更為裁
    定。
二、按有提起異議之訴時，法院因必要情形或依聲請定相當並確
    實擔保，得為停止強制執行之裁定，強制執行法第18條第2
    項定有明文。異議之訴或再審之訴與停止執行間，法院審核
    之內容，除顯無理由係屬實體事項之判斷外，就該本案訴訟
    在實體上有無理由，仍因應經調查證據及兩造實質攻防辯論
    後始能決定，故非屬法院於裁定停止執行時應審酌之事項。
    又上開擔保既係為擔保因停止強制執行程序而延後受償之損
    害。其數額應依標的物停止執行後，債權人未能即時受償或
    利用該標的物所受之損害額，或其因另供擔保強制執行所受
    之損害額定之，非以標的物之價值或其債權額為依據。申言
    之，應以債權人因執行程序之停止，致原預期受償之時間延
    後所生之損害，為酌定擔保數額之依據。至其擔保金額之多
    寡應如何認為相當，既屬於法院職權裁量之範圍，如認應供
    擔保並已斟酌債權人因停止強制執行不當所受損害為衡量之
    標準，即非當事人所可任意指摘（最高法院107年度台抗字
    第67號裁定意旨參照）。又按債務人異議之訴之訴訟標的為
    該債務人之異議權，法院核定此訴訟標的之價額，應以該債
    務人本於此項異議權，請求排除強制執行所有之利益為準。
    當事人提起債務人異議之訴，請求撤銷強制執行事件之執行
    程序，係為排除占用土地之地上物被拆除，以繼續占用土地
    ，是其本於異議權，請求排除強制執行程序所有之利益，係
    地上物未遭拆除及其占用土地所得受之客觀利益（最高法院
    109年度台抗字第703號裁定意旨參照）。
三、經查：
　㈠相對人持原法院106年度重訴字第277號、本院108年度重上字
    第35號判決、最高法院110年度台上字第1415號裁定為執行
    名義，聲請拆除系爭地上物，返還占用土地，並給付相當於
    租金之不當得利，抗告人於執行程序中提起債務人異議之訴
    ，經原法院以111年度補字第972號民事事件受理等情，有原
    法院案件索引卡查詢可憑，並經本院核閱系爭執行事件卷宗
    無誤。
  ㈡抗告意旨雖謂異議之訴尚未核定訴訟標的價額，訴訟期間不
    應估為4年，應以法定地價1%為限作為相對人無法利用土地
    之損害，原裁定所定擔保金額過高，應減免或免除擔保金等
    語，惟抗告人提起債務人異議之訴等訴訟，聲明請求撤銷系
    爭執行事件之執行程序、確認其就系爭占用土地有地上權存
    在等事項，有起訴暨訴訟救助聲請狀可參，其中就撤銷執行
    程序部分，係為排除系爭地上物被拆除，以繼續占用土地，
    是其本於異議權，請求排除系爭執行程序所得之利益，應為
    「免除拆除系爭地上物之利益」及「因繼續占用土地可得利
    益」。而關於抗告人繼續占用土地可得利益部分，應可認其
    可受相當於租金之利益，而其繼續占用土地之期間未確定且
    難以推估，依民事訴訟法第77條之10規定，應以10年列計存
    續期間，又系爭判決已考量系爭占用土地所在位置、交通便
    利、公共設施齊備、屬精華繁榮地段等情狀，認應以法定地
    價年息5%計算抗告人每月所受相當於租金之不當得利為19,2
    83元，有該確定判決書附於執行卷可稽，則抗告人提起債務
    人異議之訴等訴訟，就其中請求撤銷強制執行程序部分，縱
    未加計免除拆除系爭地上物之利益，僅計算繼續占用土地可
    得利益之標的價額即已達2,313,960元（19,283元×12×10）
    ，原裁定認該案件得上訴第三審，並據此推估訴訟期間，尚
    難認有違誤。抗告人稱應以法定地價年息1%計算所受利益，
    並非可取。又法院以裁定命債務人供擔保後停止強制執行，
    其擔保金額之多寡應如何認為相當，原屬於法院職權裁量之
    範圍，如認應供擔保並已斟酌債權人因停止強制執行不當所
    應受之損害為衡量之標準，即非當事人所可任意指摘。原裁
    定已說明其推估停止期間之依據，及依系爭判決認定抗告人
    因使用系爭占用土地，每月受有相當租金之利益19,283元，
    相對人因本件停止執行無法使用該土地，其所受不能利用土
    地之損害即相當於租金之利益，因以之訂為供擔保之金額，
    並無不當，自非抗告人得任意指摘。
  ㈢抗告人另主張本件有諸多違法及消滅或妨礙債權人請求之事
    由發生，請求減免或免除擔保金等語，然異議之訴在實體上
    有無理由，應經調查證據及兩造實質攻防辯論後始能決定，
    非屬法院於裁定停止執行時應審酌之事項，尚難以其就該本
    案訴訟之實體爭執，作為法院酌減或免除擔保金之依據，其
    此部分主張亦無可採。
四、綜上所述，抗告意旨指摘原裁定核定之擔保金額過高，求將
    原裁定之擔保金額廢棄，核非有據，應予駁回其抗告。又系
    爭執行事件之執行債務人非僅抗告人1 人，有執行事件卷宗
    足參，原裁定主文未特定僅停止抗告人所聲請之強制執行程
    序部分，應屬漏載，應由原法院為更正，併此敘明。
五、據上論結，本件抗告為無理由，裁定如主文。　
中　　華　　民　　國　　111 　年　　11　　月　　4 　　日
                            民事第三庭    
                                審判長法  官  許明進
                                      法  官  張維君
                                      法  官  周佳佩
以上正本證明與原本無異。
如不服本裁定應於送達後10日內向本院提出再抗告狀（並按他造
當事人之人數附繕本），並繳納再抗告費新臺幣1,000元。
再為抗告僅得以適用法規顯有錯誤為理由，並應委任律師為代理
人。如委任律師提起再抗告者，應一併繳納再抗告費。　　　　
中　　華　　民　　國　　111 　年　　11　　月　　4 　　日
                                      書記官  戴志穎
附註：
再抗告人之配偶、三親等內之血親、二親等內之姻親，或再抗告
人為法人、中央或地方機關時，其所屬專任人員具有律師資格並
經法院認適當者，亦得為第三審代理人。
再抗告人或其法定代理人具有律師資格者及前項情形，應於提起
再抗告或委任時釋明之。